臺灣臺南地方法院民事判決　　　　　　　 94年度訴字第253號
原　　　告　甲○○○
　　　　　　　　　　　　一
訴訟代理人　乙○○
被　　　告　丙○○
　　　　　　高雄縣鳳山市農會
法定代理人　丁○○
上列當事人間請求債務人異議之訴事件，經本院於民國94年4月
25日言詞辯論終結，判決如下：
    主      文
原告之訴駁回。
訴訟費用由原告負擔。
    事      實
甲、原告方面：
  一、聲明：臺灣臺南地方法院93年度執字第21080號強制執行
            案件應予撤銷。
  二、陳述：
    (一)緣被告高雄縣鳳山市農會（以下簡稱被告農會）以高雄地
      方法院89年度訴字第1815號之民事確定判決及高雄地方法
      院90年度聲字第1273號民事確定裁定為執行名義，聲請鈞
      院以93年度執字第21080 號清償借款強制執行事件，對原
      告所有之財產強制執行，查封原告所有台南市○區○○段
      1453、1453─3、1453─4地號土地。惟被告農會所持之執
      行名義即高雄地方法院89年度訴字第1815號之民事確定判
      決，其理由無非是原告為高雄市○○區○○路140 號建物
      （以下簡稱系爭建物）設抵押權設定義務人。然系爭建物
      原告已於85年5月間出賣於女兒即訴外人乙○○，嗣於89
      年4月6日復為被告丙○○等以偽造文書等方式，移轉登記
      於被告丙○○名下，原告已另訴被告丙○○應回復登記第
      三人名義財產之民事訴訟，並經台灣高雄地方法院以93度
      重訴字第295號事件受理在案。
    (二)上開執行名義，繫屬後於85年5 月已出售系爭建物所有權
      無誤，原告對系爭建物之所有權早已無效甚明；原告已無
      系爭建物之有所有權、典權、留置權、質權存在情形之一
      者而言；執行名義為確定判決者是為「特定繼受人」，依
      最高法院61年臺上字第186號判例意旨，僅限執行名義之
      請求權為物權請求權，不包括債權請求權。
    (三)本件被告提起前開訴訟之訴訟標的為系爭建物抵押物請求
      權，為債權之請求權，依最高法院61年臺上字第186號判
      例意旨，原告並非「特定繼受人」，為執行效力所不及，
      被告聲請對原告強制執行，執行法院不察竟准予強制執行
      ，顯有不當，被告農會應列被告丙○○為債務人，對被告
      丙○○之財產為強制執行，爰依強制執行法第14條之1規
      定，依法判決如訴之聲明。
  三、證據：提出公證書、建築改良物買賣有權移轉契約書、93
            年度重訴字第295號準備書狀、抵押權設定契約書
            、台灣高雄地方法院93年9月8日公告、台灣高雄地
            方法院不動產移權利移轉證書、土地登記謄本均影
            本各一份為證。
乙、被告方面：
    被告均未於言詞辯論期日到場，亦未提出準備書狀作何聲明
    或陳述。
丙、本院依職權調取93年度執字第21080號清償借款強制執行卷
    宗。
    理  由
一、程序方面：
    本件被告均未於言詞辯論期日到場，核無民事訴訟法第386
    條各款所列情形，爰依原告聲請，由其一造辯論而為判
    決。
二、得心證之理由：
  (一)按執行名義無確定判決同一之效力者，於執行名義成立前，
    如有債權不成立或消滅或妨礙債權人請求之事由發生，債務
    人亦得於強制執行程序終結前，提起異議之訴，此為強制執
    行法第十四條第二項所明定，是債務人異議之訴，係以排除
    執行名義之執行力為目的，故其訴之被告，應為執行名義所
    示之債權人，或其繼受人，或其他因執行名義執行力之擴張
    得聲請強制執行之人，當事人始為適格。經查，本件被告丙
    ○○並非本件執行名義之債權人，亦非債權人即被告農會之
    繼受人或其他因執行名義執行力之擴張得聲請強制執行之人
    ，此部分當事人不適格，是以原告對被告丙○○此部分之請
    求，即有未合，應予駁回。
  (二)次按民事訴訟法第四百零一條第一項所謂繼受人，依本院三
    十三年上字第一五六七號判例意旨，包括因法律行為而受讓
    訴訟標的之特定繼承人在內。而所謂訴訟標的，係指為確定
    私權所主張或不認之法律關係，欲法院對之加以裁判者而言
    。至法律關係，乃法律所定為權利主體之人，對於人或物所
    生之權利義務關係。惟所謂對人之關係與所謂對物之關係，
    則異其性質。前者係指依實體法規定為權利主體之人，得請
    求特定人為特定行為之權利義務關係，此種權利義務關係僅
    存在於特定之債權人與債務人之間，倘以此項對人之關係為
    訴訟標的，必繼受該法律關係中之權利或義務人始足當之，
    同法第二百五十四條第一項亦指此項特定繼受人而言。後者
    則指依實體法規定為權利主體之人，基於物權，對於某物得
    行使之權利關係而言，此種權利關係，具有對世效力與直接
    支配物之效力，如離標的物，其權利失所依據，倘以此項對
    物之關係為訴訟標的時，其所謂繼受人凡受讓標的物之人，
    均包括在內。本件訴訟既本於買賣契約請求辦理所有權移轉
    登記，自係以對人之債權關係為其訴訟標的，而訴外人某僅
    為受讓權利標的物之人，並未繼受該債權關係中之權利或義
    務，原確定判決之效力，自不及於訴外人某，最高法院61年
    台再字第186號判例可資參照（原告誤繕為61年台上字第186
    號判例）。經查，本件被告農會據以強制執行之執行名義為
    台灣高雄地方法院89年度訴字第1815號勝訴確定判決（詳見
    93年度執字第21080號卷宗），依該確定判決之訴訟標的為
    被告農會對原告間之消費借貸之法律關係，係屬對人關係所
    為之請求，而非本對物關係所為之請求，是其訴訟繫屬及訴
    訟標的自與系爭建物所有權移轉登記之異動無涉。又上開執
    行名義之特定繼受人，係指繼受該訴訟標的即消費借貸法律
    關係之權利或義務之人，即消費借貸法律關係之債權受讓人
    或債務承擔人，而原告則為執行名義所指之當事人，並非特
    定繼受人。另對人之執行名義，係以債務人之一般財為執行
    對象，藉人的責任以實現其債權。故對人之金錢債執行名義
    ，債權人欲對債務人何種責任財產聲請強制執行，有選擇之
    權。準此，原告既為執行名義所指之當事人，而原告亦未能
    舉證證明其與被告農會間消費借貸關係，具有由第三人乙○
    ○或被告丙○○承擔其債務及強制執行法第四條之二所列之
    事由，揆諸前開說明，原告以其非執行名義之特定繼受人，
    為執行效力所不及云云，據此對債權人之被告農會提起本件
    異議之訴，即屬無據。
  (三)從而，原告依強制執行法第十四條之一規定，訴請撤銷本院
    93年度執字第21080號強制執行案件，為無理由，應予駁回
    。
三、結論：原告之訴為無理由，依民事訴訟法第385條第1項前段
    、第78條，判決如主文。
中　　華　　民　　國　　94　　年　　5 　　月　　9 　　日
                  民事第三庭  法　官　田幸艷
以上為正本係照原本作成。
如對本判決上訴，須於判決送達後20日內向本院提出上訴狀。
中　　華　　民　　國　　94　　年　　5 　　月　　10　　日
                              書記官  李培聞
